臺灣高等法院刑事判決
110年度上訴字第2481號
上  訴  人  
即  被  告  劉得正


上列上訴人因傷害案件，不服臺灣新竹地方法院109年度訴字第3
83號，中華民國110年5月24日第一審判決（起訴案號：臺灣新竹
地方檢察署108年度偵字第12866號），提起上訴，本院判決如下
：
    主  文
上訴駁回。
    事  實
一、劉得正與黃耀宗為鄰居，於民國108年11月1日上午7時30分
    許，在新竹市○區○○路○段000巷0號（起訴書誤載為 000巷00
    號，業經公訴檢察官更正）鄒招龍住處前，因細故發生爭執
    ，而心生不滿，黃耀宗便往鄒招龍住處左側靠牆放置有塑膠
    管與鐵管之白色塑膠桶方向走去，劉得正認黃耀宗往該處走
    去係欲拿取鄒招龍置放在該處白色塑膠桶內之鐵管，迅即緊
    跟在後欲阻止黃耀宗拿起鐵管，劉得正可預見該處除地面放
    置有鐵管之塑膠桶外，塑膠桶旁牆壁上另設有鐵架放置長形
    鐵管、且塑膠桶旁牆壁近門口處設有鐵捲門滑軌，其在該處
    與黃耀宗任意拉扯推擠，於肢體推擠過程極有可能造成對方
    因重心不穩撞擊置於牆壁上鐵架之長形鐵管或鐵捲門滑軌而
    受傷，竟基於縱使因此造成對方受傷亦不違反其本意之不確
    定傷害故意，與黃耀宗互相徒手推擠拉扯，致黃耀宗頭部撞
    擊長形鐵管，因而受有右眼角擦傷流血之傷害（劉得正則因
    身體撞擊鐵捲門滑軌，而受有右後枕部挫傷併腦震盪及右側
    前胸壁挫傷之傷害；黃耀宗所犯傷害罪部分，業經原審判處
    拘役30日確定）。
二、案經黃耀宗訴由新竹市警察局第一分局報請臺灣新竹地方檢
    察署檢察官偵查起訴。  
    理  由
壹、證據能力部分：
    按被告以外之人於審判外之陳述，雖不符刑事訴訟法第159
    條之1至第159條之4之規定，而經當事人於審判程序同意作
    為證據，法院審酌該言詞陳述或書面陳述作成時之情況，認
    為適當者，亦得為證據。又當事人、代理人或辯護人於法院
    調查證據時，知有第159條第1項不得為證據之情形，而未於
    言詞辯論終結前聲明異議者，視為有前項之同意，同法第15
    9條之5亦有明定。查本件檢察官、上訴人即被告劉得正（下
    稱被告）就本判決下列所引被告以外之人於審判外陳述之證
    據能力均未予爭執，迄至言詞辯論終結，亦未對該等證據之
    證據能力聲明異議（至於被告雖陳稱：證人即告訴人黃耀宗
    、證人即告訴人之妻曾淑琴所言不實，但此部分屬就證明犯
    罪事實存否之證明力的意見，與證據能力無關），本院審酌
    該些供述證據作成時，核無違法取證或其他瑕疵，認為以之
    作為本案之證據屬適當，自有證據能力。其餘資以認定被告
    犯罪事實之非供述證據，均查無違反法定程序取得之情形，
    依刑事訴訟法第158條之4反面規定，亦具證據能力。
貳、實體部分：
一、認定事實所憑之證據及理由；
　　訊據被告就其與告訴人為鄰居、於上開時地因故發生口角爭
    執，嗣告訴人走至證人鄒招龍住處左側門邊欲拿取證人鄒招
    龍置放在該處白色塑膠桶內之物品，及被告與告訴人身體接
    觸後，告訴人之右眼角擦傷流血等情雖不爭執（見原審卷第
    42頁），惟矢口否認有何傷害犯行，辯稱：其僅係握住告訴
    人欲拿出之棍子，不讓告訴人把棍子拿出來，其並未推擠告
    訴人，係告訴人自己不慎撞到鐵管而受傷流血云云。經查：
  ㈠被告、告訴人於上開時地因故發生口角爭執，嗣告訴人走至
    證人鄒招龍住處左側門邊欲拿取證人鄒招龍置放在該處白色
    塑膠桶內之物品，及被告、告訴人彼此身體有接觸後，告訴
    人之右眼角擦傷流血等情，業經被告、告訴人自述在案（見
    原審卷第42頁），並有告訴人之新竹國泰綜合醫院診斷診斷
    證明書附卷可稽（見偵卷第76頁），可見告訴人在證人鄒招
    龍住處左側，與被告身體接觸後受有前揭傷勢之事實，首堪
    認定。
  ㈡證人即告訴人迭於警詢、偵查中指稱係遭被告在後推始撞到
    鐵管等語甚詳（見偵卷第10、11至12、103頁）。且經原審
    勘驗現場監視錄影、錄音光碟，其內容如下（見原審卷第11
    6至117頁）：
　⒈07:42:14～07:44:09被告與告訴人發生口角爭執（口角地點在
    被告家門口），雙方尚未有肢體接觸。
　⒉07:44:10告訴人朝監視器方向（依現場照片可知為放置鐵條
    之位置）前進。
　⒊07:44:11～07:44:14告訴人持續前進，被告跟上告訴人，朝告
    訴人方向前進。
　⒋07:44:14告訴人離開監視器畫面，被告加速朝告訴人方向前
    進，也在07：44：16消失在畫面。　　
　⒌07:44:17～07:44:18雙方均離開監視器畫面，並於07：44：17
    傳出撞擊聲及金屬敲擊聲，07：44：18告訴人之妻喊：「唉
    唷！」並朝被告、告訴人位置奔去；07:44:18～07:44:23無
    雙方畫面，僅聽得某人大喊：「他拿武器！」，重複三次；
    07:44:45～07:44:48無雙方畫面，僅聽得某人大喊：「你走
    開！」，重複二次。
　⒍07:44:49～07:45:05告訴人被拉開，從畫面下方出現，右眉間
    有明顯出血傷口；07:45:10被告與告訴人之妻為以下爭論：
    告訴人之妻：「你推他！」，被告：「我去擋住他！」；07
    :45:20被告與告訴人為以下爭論：被告：「你拿鐵棍喔！」
    ，告訴人：「我又沒有打你！」；07:45:24時，被告：「我
    只是擋住喔！」；07:45:30時，被告：「他跑過來的，我沒
    過去喔！他跑過來的喔！」。　　
　　依上開勘驗內容可知，被告於告訴人朝向證人鄒招龍住處左
    側前進後迅即跟上告訴人，亦朝告訴人方向前進，其2人即
    陸續消失在畫面中，嗣即傳出撞擊聲及金屬敲擊聲，告訴人
    之妻即證人曾淑琴出聲「唉唷！」且朝被告、告訴人雙方位
    置奔去，可見最快接近告訴人之人即係被告，而依被告所辯
    其係為防止告訴人拿出鐵管而壓制住鐵管，則其在尾隨告訴
    人之後欲及時制止在前之告訴人拿取鐵管，理應會快步向前
    近身接觸告訴人之身體，自有可能在此時去推擠在前之告訴
    人，又告訴人彼時欲取出鐵管，被告則係極力壓制之，衡情
    雙方應會發生推擠拉扯，參以被告於偵查中供稱：證人鄒招
    龍住處左側突出之鐵管與鐵捲門滑軌間僅60公分等語（見偵
    卷第103頁），則被告與告訴人在此等狹窄之空間推擠拉扯
    之際，告訴人因而重心不穩往前撞擊證人鄒招龍住處左側置
    於牆壁上鐵架之長形鐵管，尚與常情相符。
　㈢再參以證人曾淑琴先於偵查中證稱：其當時顧著勸架，嗣告
    訴人流血時，其才會講「唉喔」，被告有告訴人後面衝過去
    ，被告推告訴人，告訴人就流血，其趕快把小孩放下衝過去
    扶告訴人，被告有推其告訴人等語（見偵卷第103頁）；於
    原審審理時復證稱：其有看到被告從後面很快衝向告訴人後
    面，告訴人走過去，被告就從後面追上去，那時被告很快衝
    過去，被告衝過去後，其就看到告訴人受傷了，被告衝過去
    那個樣子就是推告訴人的那個樣子，所以告訴人才會受傷，
    其因為看到告訴人已經受傷才衝過去等語（見原審卷第177
    、184至185頁）。是依證人曾淑琴前揭證述均表示被告係快
    速衝向告訴人並有推告訴人，嗣其見告訴人受傷流血，始出
    聲「唉唷！」且朝被告、告訴人所在衝過去，此與原審上開
    勘驗光碟錄音錄影內容吻合，足徵其前揭證述內容，應屬信
    實，可堪採信；則在證人曾淑琴未出聲「唉唷！」之前，其
    並未靠近被告、告訴人，彼時僅有被告、告訴人在證人鄒招
    龍住處左側一角，若非被告欲及時制止在前之告訴人拿取鐵
    管而衝向告訴人並推擠之，實別無他人會在該處推擠告訴人
    導致告訴人撞擊該處上方之長形鐵管而受傷流血。是告訴人
    指證其係遭被告自後推擠方撞及鐵管成傷乙節，自堪採信。
    　
　㈣按刑法上之傷害罪並無關於犯罪手法之限制，只需行為人主
    觀上具備傷害他人身體之認知與意欲，客觀上之行為造成他
    人傷害之結果，即與傷害罪之構成要件相符。又行為人對於
    構成犯罪之事實，預見其發生而其發生並不違背其本意者，
    以故意論，刑法第13條第2項定有明文，是故意之成立，不
    以對於構成犯罪之事實，明知並有意使其發生為必要，僅需
    對於構成犯罪之事實、結果，預見其發生，而其發生並不違
    背其本意即為以足。亦即行為人若認識或預見其行為會導致
    某構成要件實現（結果發生），縱其對於該構成要件非積極
    希望其實現（結果發生），惟為達到某種目的而仍容任該結
    果發生，亦屬法律意義上之容任或接受結果發生之「間接故
    意」(或稱「未必故意」)，此即前揭法條所稱之「以故意論
    」。另「間接故意」與「有認識過失」之區別，在於二者對
    於構成犯罪之事實，雖均預見其能發生，但前者對其發生並
    不違背其本意，後者則確信其不發生。而行為人有無犯罪之
    故意或過失，固為其個人內在之心理狀態，然審理事實之法
    院，仍可從行為人之外在表徵及其行為時之客觀情狀，依經
    驗法則審慎判斷行為人係基於何種態樣之故意或過失而實行
    犯罪行為。查本案之案發地點，位處證人鄒招龍住處左側靠
    近牆壁處，該處除地面放置有鐵管之塑膠桶外，塑膠桶旁牆
    壁上另設有鐵架放置長形鐵管，此有現場相片6張在卷可參
    （見偵卷第45至47頁），足見該處空間狹窄，又被告為制止
    在前之告訴人拿取鐵管而衝向告訴人並推擠之情，業經認定
    如上，且告訴人位置乃靠近塑膠桶旁牆壁，而此處設有鐵架
    放置長形鐵管，衡諸被告自承其大學畢業，擔任電子公司總
    經理特助等情，足見其為具有相當智識能力及社會經驗之成
    年人，自得預見倘其快步衝向告訴人並於此狹窄空間推擠之
    ，足以造成告訴人身體因碰撞該處牆壁上之鐵管而受傷，其
    就此一客觀上可得預見之結果發生，要無諉為不知之理，並
    由現場之客觀情事，未見任何防護措施，被告自不可能確信
    其衝向告訴人並推擠之舉動，必然不會造成告訴人受傷之結
    果，惟被告仍為上開推擠作為，造成告訴人受有右眼角擦傷
    流血之傷害，足認被告對於縱發生傷害結果，抱持著亦「不
    在意」、「無所謂」之容任態度，而不違背其本意，其有傷
    害之不確定故意至明。
　㈤綜上所述，被告前揭所辯顯無可採，本件事證明確，被告傷
    害犯行堪以認定，應依法論科。
二、論罪：
　  核被告所為，係犯刑法第277條第1項之傷害罪。　　　
三、駁回上訴之理由：　　　　
  ㈠原審審理結果，認被告所犯傷害罪，事證明確，而適用刑法
    第277條第1項、第41條第1項前段，刑法施行法第1條之1等
    規定，並以行為人之責任為基礎，審酌被告未能理性解決紛
    爭，於發生口角後，不思以和平方式解決雙方爭端，竟與告
    訴人推擠拉扯，終致告訴人受有事實欄所載傷勢，所為不當
    ；另審及本案乃告訴人先採取行動引爆雙方衝突加劇且傷勢
    較為輕微，且被告始終否認犯行，迄今雙方尚未和解之犯後
    態度，兼衡被告自述其與配偶及子女同住之家庭環境、擔任
    電子公司總經理特助、經濟能力中等之經濟狀況、大學畢業
    之教育程度等一切情狀，量處被告拘役20日，並諭知易科罰
    金之折算標準為新臺幣1000元折算1日。經核原判決認事用
    法，洵無違誤，量刑亦屬妥適。
  ㈡被告雖上訴意旨略以：其並未接觸、推擠告訴人，依證人曾
    淑琴之位置要看到告訴人受傷，告訴人勢必要轉身，依警方
    於109年6月10日現場模擬結果可知告訴人轉身時間約2秒鐘
    ，而證人曾淑琴看到告訴人受傷之時間是07：44：17，故可
    推論告訴人受傷之時間應為07：44：15，且被告乃07：44：
    16方離開監視器畫面，所以告訴人之傷勢是自己拿取鐵管時
    不慎割傷的云云。惟查：依卷存警方109年6月10日現場模擬
    資料，並無告訴人轉身需約2秒鐘之相關證據（見原審卷第4
    9至63頁），故被告上開推論，已難遽採。再者，依前揭原
    審當庭勘驗現場監視錄影、錄音光碟之結果，告訴人於07：
    44：14離開監視器畫面，被告加速朝告訴人方向前進，也於
    07：44：16消失在畫面，另傳出撞擊聲及金屬敲擊聲之時間
    乃07：44：17，而證人曾淑琴「出聲」並朝被告、告訴人位
    置奔去之時間乃07：44：18，足徵被告於告訴人朝向證人鄒
    招龍住處左側前進後迅即跟上告訴人，亦朝告訴人方向前進
    ，其2人即陸續消失在畫面中，嗣即傳出撞擊聲及金屬敲擊
    聲，可見被告、告訴人發生推擠之時間應為07：44：17，並
    造成告訴人之前揭傷勢，故證人曾淑琴見狀旋於07：44：18
    「出聲」並朝被告、告訴人位置奔去等情，應堪認定，且此
    勘驗結果之時序連貫並與現場情狀、雙方傷勢吻合，當屬信
    而有徵；被告空言以上開臆測、推論之詞為辯，洵無足採。
    另本件業依卷內各項證據資料，就被告所辯之詞，詳為論述
    、一一指駁，被告上訴意旨仍執前開陳詞否認犯罪，而指摘
    原判決不當，難認可採。從而，被告之上訴，為無理由，應
    予駁回
據上論斷，應依刑事訴訟法第368條，判決如主文。
本案經檢察官吳志中提起公訴，檢察官孟玉梅到庭執行職務。
中　　華　　民　　國　　110 　年　　10　　月　　26　　日
                  刑事第十五庭  審判長法　官  陳芃宇
                                      法　官  陳勇松
                                      法　官  陳俞伶
以上正本證明與原本無異。
如不服本判決，應於收受送達後20日內向本院提出上訴書狀，其
未敘述上訴之理由者並得於提起上訴後20日內向本院補提理由書
（均須按他造當事人之人數附繕本）「切勿逕送上級法院」。
                                      書記官  朱家麒
中　　華　　民　　國　　110 　年　　10　　月　　27　　日
附錄：本案論罪科刑法條全文
中華民國刑法第277條
傷害人之身體或健康者，處5年以下有期徒刑、拘役或50萬元以
下罰金。
犯前項之罪，因而致人於死者，處無期徒刑或7年以上有期徒刑
；致重傷者，處3年以上10年以下有期徒刑。